【裁判字號】    92,交抗,220
【裁判日期】    921126
【裁判案由】    聲明異議
【裁判全文】
臺灣高等法院臺南分院刑事裁定            九十二年度交抗字第二二號     Ｃ
      抗  告  人
      即受處分人  甲  ○  ○
右列抗告人因違反交通管理處罰條例案件，不服臺灣臺南地方法院中華民國九十二年
十月六日所為裁定（九十二年度交聲字第二六五號；處分案號：南監五字第裁七四─
ＡＢ0000000號）提起抗告，本院裁定如左:
      主      文
抗告駁回。
      理      由
一、聲明異議及抗告意旨略以：受處分人即異議人甲○○於民國（下同）九十二年二
    月二十五日上午十點五十五分左右，雖有將其所有之車牌號碼ＴＳ─六四七五號
    自用小客車停放在臺北市○○○路二三八巷四號前之情事，然該停車現場並無劃
    設紅線或黃線等禁止臨時停車或禁止停車之交通標線，且臺北市政府於本件案載
    違規地點之同一交岔路口北向左側十公尺內，則劃設有公設停車位，一般民眾比
    照臺北市政府對此停車位之設置，當然認為本件案載違規地點應屬可停車之範圍
    ，而此等情形如應受罰，則本件案載違規地點將永久成為誤導民眾違規後予以罰
    款之處，臺北市政府不無藉此常年詐取民財之嫌。另在九十二年二月二十五日本
    件違規舉發當日，並未於異議人之小客車上留下舉發通知單，而九十二年三月十
    日寄交之舉發通知單所附之採證照片上日期，標示亦不清楚，如何證明本件確實
    違規日期為九十二年二月二十五日。又臺北市政府之交通管制工程處應屬工程單
    位，能夠逕行解釋「道路交通管理處罰條例」之規定嗎？舉發單位對於異議人之
    申訴，竟憑此以為回覆，實難令人信服，故異議人不服原裁處，而提起本件異議
    。抗告意旨則以：停車管理單位相關設置機關在該交岔路口十公尺內設置停車格
    之特殊情形，依現場判斷不外該十字路口為單行道，該角非轉灣角，在當地停車
    位嚴重不足及不影響行車及行車視線情形考量廣設停車位，依裁定內涵，縱然為
    便民亦屬違法設置，而予民錯誤示範，在台北市公、私有停車場非常不能滿足車
    輛停車情況下，雖不能據以免罰之事由，惟有政府停車管理單位特殊事例及禁停
    標誌未完善與當地停車確實非困難，受舉發停車位置雖無特殊停車車格，同樣不
    影響該岔路行車暢通情形，為此狀請重新裁定云云。
二、按汽車駕駛人停車時，如有在禁止臨時停車處所停車之情形者，處汽車駕駛人新
    臺幣六百元以上一千二百元以下罰鍰，道路交通管理處罰條例第五十六條第一項
    第一款定有明文；又在交岔路口十公尺內不得臨時停車，道路交通安全規則第一
    百十一條第一項第二款亦規定甚明。另汽車駕駛人有違規停車而駕駛人不在場之
    情形，當場不能或不宜攔截製單舉發者，得對汽車所有人逕行舉發處罰；至前項
    逕行舉發，應記明車輛牌照號碼、車型等可資辨明之資料，查明汽車所有人姓名
    或名稱、住址後，以汽車所有人為被通知人製單舉發之，道路交通管理處罰條例
    第七條之二第一項第三款及第二項則有明文規定。
三、經查：
  (一)本件受處分人即異議人甲○○並不否認有於九十二年二月二十五日上午十點五十
    五分左右，將其所有之車牌號碼ＴＳ─六四七五號自用小客車停放在臺北市○○
    ○路二三八巷四號前之情事；又前述停車處所確係位於交岔路口十公尺內之區域
    ，除有臺北市政府警察局北市警交大字第ＡＢ0000000號舉發違反道路交
    通管理事件通知單一紙附卷可參外，並有臺北市政府警察局松山分局九十二年四
    月三日北市警松分交字第０九二六一一三七五００號函一份及本件違規停車採證
    照片一張在卷足憑，故異議人於前述時、地，有在交岔路口十公尺內之禁止臨時
    停車處所停車之違規事實，應可認定。
  (二)如前所述，汽車駕駛人有違規停車而駕駛人不在場之情形，當場不能或不宜攔截
    製單舉發者，得對汽車所有人逕行舉發處罰，而本件受處分人即異議人甲○○於
    右開時、地停車時，既屬違規停車，且異議人亦未在現場，故執勤警員本得依法
    逕行舉發；又逕行舉發，需記明車輛牌照號碼、車型等可資辨明之資料，並查明
    汽車所有人姓名或名稱、住址後，以汽車所有人為被通知人製單舉發之，故本件
    舉發警員記明車輛牌照號碼、車型等可資辨明之資料後，尚需查明汽車所有人姓
    名或名稱、住址後，始能以汽車所有人為被通知人而製單舉發之。基此可知，本
    件違規之舉發情形，與當場製單舉發者不同，舉發警員不僅無需當場留下舉發通
    知單，反而更應查明汽車所有人姓名或名稱、住址後，再以汽車所有人為被通知
    人而製單舉發並送達於異議人。
  (三)又詳細觀察本件違規停車採證照片內容，有關違規照片拍攝時間之顯示雖僅為「
    25 10：55」，而未明確顯示本件舉發違反道路交通管理事件通知單及裁決書上
    所載之詳細違規時間（即九十二年二月二十五日上午十點五十五分），然前開數
    字之顯示，經核已可確定該違規採證照片，係於二十五日上午十點五十五分左右
    拍攝。據此並根據交通勤務警察或依法令執行交通稽查任務人員，於舉發當時本
    身對於違規時間之認定及記載，則本件之實際違規時間即可加以確定，而無舉發
    錯誤之可能。
  (四)再者，本件案載違規地點，既係位於交岔路口十公尺內之區域，則依前述道路交
    通安全規則之規定，本不得臨時停車，且此等禁止臨時停車之規定，並不因為是
    否劃設有紅線或黃線而有不同，而駕駛人駕車於道路上行駛或停車時，本有知悉
    並遵守道路交通安全規則之義務，故駕駛人尚不得推稱不知道路交通安全規則之
    相關規定。又停車位相關設置機關於交岔路口十公尺內設置停車格，雖有違前述
    道路交通安全規則之規定，而可能造成公有公共設施設置之不當，然其他未設有
    停車格之交岔路口十公尺內區域，則並不因相關設置機關所不當設置之少數停車
    格，即當然成為可以停車之處所，故受處分人即抗告人甲○○尚不得以不知有交
    岔路口十公尺內不得停車之規定，以及停車位相關設置機關曾有在交岔路口十公
    尺內設置停車格之特殊情形，而據以為免罰之事由。此外，臺北市交通管制工程
    處九十年四月十六日北市交工設字第九０六一一三一九００號函，雖為臺北市政
    府內部對於相關法令之解釋，然因上開道路交通安全規則之規定已甚為明確，縱
    無右開臺北市交通管制工程處之函釋，亦不影響抗告人確有違規停車事實之認定
    ，故前開函釋究為何機關所為，與本件違規事實之確定尚屬無涉。從而，抗告人
    前述所辯內容，經核均無理由，而不足採。
四、綜上所述，本件抗告人即異議人甲○○於前述時、地，將其所有之前述小客車停
    放於禁止臨時停車處所之違規事實既可認定，則臺北市政府警察局依照前開道路
    交通管理處罰條例第七條之二第一項第三款、第二項等規定予以逕行舉發，之後
    移送機關即交通部公路總局嘉義區監理所臺南監理站，乃據此並引用道路交通管
    理處罰條例第五十六條第一項第一款之規定，進而參酌違反道路交通管理事件統
    一裁罰基準表之相關內容，而裁處異議人罰鍰新臺幣九百元，於法尚難認為有所
    違誤。因而原審以異議人即抗告人指摘本件原裁決處分有所不當之內容，經核並
    無理由，故駁回其異議。本院經核其認事用法，均無不當，裁定亦稱妥適。受處
    分人抗告意旨，猶執前詞，否認有上開違規云云，為無理由，應予駁回。
五、據上論結，應依道路交通事件處理辦法第二十六條、刑事訴訟法第四百十二條，
    裁定如主文。
中    華    民    國      九十二      年      十一      月      二十六  日
                                  臺灣高等法院臺南分院刑事第五庭
                                      審判長法官  楊    明    章
                    法官  戴    勝    利
                                            法官  顏    基    典
右正本證明與原本無異。
不得再抗告。
                                      法院書記官  呂    嘉    文
中    華    民    國      九十二      年      十一      月      二十七  日


司法院資訊處製作；財團法人民間司法改革基金會備份。
